【裁判字號】    98,易,6
【裁判日期】    980813
【裁判案由】    竊盜
【裁判全文】
臺灣宜蘭地方法院刑事判決                 98年度易字第6號
公  訴  人  臺灣宜蘭地方法院檢察署檢察官
被      告  甲○○
            戊○○
上一被告之
選任辯護人  李秋銘律師
            黃金亮律師
被      告  丙○○
            乙○○
上列被告等因竊盜案件，經檢察官提起公訴（97年度偵字第3462
號），本院判決如下：
    主  文
甲○○、戊○○共同犯結夥竊盜罪，各處有期徒刑陸月，如易科
罰金，均以新臺幣壹仟元折算壹日。
丙○○、乙○○共同犯結夥竊盜罪，各處有期徒刑陸月，如易科
罰金，均以新臺幣壹仟元折算壹日，均緩刑貳年。
    犯罪事實
一、甲○○、戊○○、丙○○、乙○○4人共同意圖為自己或第3
    人不法所有之犯意聯絡，由甲○○假借受僱於宜蘭縣員山鄉
    ○○段再連小段15之2地號土地共有人丁○○，於民國97年9
    月3日及4日整理上開土地之機會，駕駛自己所有之挖土機1
    部（型號310PC）及由戊○○於97年9月4日下午3、4時許提
    供之挖土機1部（型號300PC），並由戊○○僱請有犯意聯絡
    之丙○○、乙○○2人分別駕駛車號GW-766號、802-AJ號砂
    石車及JZ-08號、G5-72號營業半拖車，於97年9月4日下午4
    、5時許，至宜蘭縣員山鄉○○段再連小段15之2地號丁○○
    等人共有之土地及同地段18地號己○○所有之土地上，接續
    外運土石至宜來砂石廠，而盜採總計約116.434立方米之土
    石。嗣於同日晚上8時許，於丙○○、乙○○2人外運土石之
    際，為警當場查獲，並扣得上開挖土機2部及砂石車2輛。
二、案經宜蘭縣政府警察局宜蘭分局報告臺灣宜蘭地方法院檢察
    署檢察官偵查起訴。
    理  由
甲、程序方面：
    按被告以外之人於審判外之陳述，雖不符前4條之規定，而
    經當事人於審判程序同意作為證據，法院審酌該言詞陳述或
    書面陳述作成時之情況，認為適當者，亦得為證據，刑事訴
    訟法第159條之5第1項定有明文。本件以下所引被告4人以外
    之人於審判外之書面或言詞陳述，被告4人及被告戊○○之
    選任辯護人於審判程序均同意作為證據，本院審酌上開書面
    及言詞陳述作成時之情況，認適宜作為證據使用，均有證據
    能力，合先敘明。
乙、實體認定：
一、被告甲○○、丙○○及乙○○部分：
  1.上開被告甲○○、丙○○及乙○○共同結夥竊盜土石之犯罪
    事實，業據被告甲○○、丙○○及乙○○供承不諱，並均於
    本院審理時表示認罪，且互核其等供述情節大致相符。另證
    人丁○○及己○○亦皆證稱：宜蘭縣員山鄉○○段再連小段
    15之2地號及同地段18地號土地，於97年9月4日有被盜採土
    石之情形等語屬實。此外，復有宜蘭縣員山鄉○○段再連小
    段18地號土地所有權土地登記第二類謄本、地籍圖謄本、地
    籍空照圖、宜蘭縣宜蘭地政事務所土地複丈成果圖、宜蘭縣
    政府警察局宜蘭分局97年10月24日警蘭偵0000000000號及宜
    蘭縣政府97年10月23日府地權字第0970140711號函暨附件、
    現場照片2張、宜來砂石場照片26張、刑事照片14張、查扣
    物之照片10張、盜濫採土石聯合查獲紀錄表、土地建物查詢
    資料、行動暨市內電話資料連結查詢、車號查詢汽車車籍、
    國立中興大學農業暨自然資源學院土壤調查試驗中心化學實
    驗室委託分析結果報告2紙、臺灣省車貨運商業同業公會聯
    合會98年3月6日汽貨聯賢字第69號函、通聯紀錄、車號GW-7
    66號、802-AJ號砂石車、JZ-08號、G5-72號半拖車之行照、
    98年3月25日宜蘭縣政府警察局宜蘭分局函文暨附件、宜蘭
    縣政府建設處函文暨附件、98年6月22日宜蘭縣政府警察局
    宜蘭分局函文暨附件、扣押筆錄、扣押物品清單各1份附卷
    足稽，並有挖土機2部及車號GW-766號、802-AJ號砂石車2輛
    扣案可佐。是被告甲○○、丙○○及乙○○之自白與調查所
    得事證相符，均足信屬實。其等結夥竊盜之犯行，事證明確
    ，自足以認定。
  2.至於被告甲○○、丙○○及乙○○盜取砂石之數量，起訴意
    旨雖認係1656.68平方公尺，並舉宜蘭縣宜蘭地政事務所土
    地複丈成果圖，證明遭盜取砂石之土地面積，經測量結果為
    1656.68平方公尺，而證人丁○○並證稱：宜蘭縣員山鄉○○段再連小段15之2地號土地與相鄰土地之落差高度，確實
    有較整地前為大等語在卷，惟宜蘭縣員山鄉○○段再連小段
    15之2地號土地係在有坑洞及土堆之情形下被整平，有證人
    丁○○於本院審理時之證詞及現場照片可稽，而證人丁○○
    又無法定宜蘭縣員山鄉○○段再連小段15之2地號土地遭盜
    取土石之深度，則被告甲○○、丙○○及乙○○盜取砂石之
    數量，即難遽以前揭遭盜取之面積為據。再審諸證人丁○○
    及己○○之證詞可知，其等均無法確定被告甲○○、丙○○
    及乙○○盜取砂石之數量，故亦難採憑。此外，綜觀全案卷
    證資料，僅餘被告丙○○及乙○○之說詞可證。因此，基於
    有利被告之解釋，自應以被告丙○○所述：伊在被警方查獲
    前，已載運了4車次的土石至宜來砂石場傾倒，最後1次為警
    方查那次的土石，則是倒在原來的地方。伊總共載了4台土
    石去宜來砂石場，伊是在載第5台時被抓到等語（見警卷第
    18 頁、偵卷第12頁），及乙○○所述：案發當天共載運3趟
    。伊載3台出去，載去宜來砂石場等語（見警卷第21頁、偵
    卷第13頁），為計算依據。而被告丙○○、乙○○所駕駛之
    車號GW-766號、802-AJ號砂石車之營業半施車容積量分別為
    ：14.6立方米、14.475立方米，此亦有車號GW-766號、802-
    AJ號砂石車之行照及JZ-08號、G5-72號半拖車之行照各1份
    附卷可佐（見本院卷第103、107頁）。依此計之，被告甲○○、丙○○及乙○○於97年9月4日盜取土石之數量，應認定
    約係116.434立方米（14.6×5＋14.478×3＝116.434 ）。
  (二)被告戊○○部分：
    訊據被告戊○○固供承：1.宜蘭縣員山鄉○○段再連小段15
    之2地號土地共有人丁○○於97年9月2日，有以新臺幣8萬元
    僱用同案被告甲○○整地，甲○○乃於同年月3日及4日駕駛
    自己所有之挖土機1部（型號310PC）。2.伊所有之挖土機1
    部（型號300PC），有於同年月4日下午某時許，至現場整地
    。3.伊有於同年月4日下午3、4時許，通知同案被告丙○○
    、乙○○2人駕駛砂石車至現場載運土石，嗣同案被告丙○○、乙○○2人旋於同日下午4時許，分別駕駛車號GW-766號
    、802-AJ號砂石車，外載宜蘭縣員山鄉○○段再連小段15之
    2地號丁○○等人共有之土地及同地段18地號己○○所有之
    土地上之土石至宜來砂石場放置。4.警方於同日晚上8時許
    ，在現場查獲同案被告丙○○、乙○○2人駕駛砂石車正在
    外運土石，並扣得上開挖土機2部及砂石車2輛（除型號310P
    C之挖土機暫時發還予甲○○保管外，餘均發還予所有人）
    等節不諱，惟矢口否認有共同結夥竊盜之犯行，辯稱：伊所
    有之挖土機1部（型號300PC）會在案發現場，是同案被告甲○○說整地的怪手壞掉了，要向伊借一下怪手去整地，伊才
    借同案被告甲○○使用。而同案被告丙○○、乙○○也是同
    案被告甲○○委託伊叫2輛砂石車去運搬土石，伊才幫忙叫
    伊的客戶即同案被告丙○○及乙○○去找甲○○工作的，伊
    有告知同案被告丙○○及乙○○去德穩砂石場旁邊進去找阿
    明。伊沒有竊盜之犯意聯絡及行為分擔云云。惟查：
  1.上開同案被告甲○○、丙○○及乙○○共同結夥竊盜土石之
    犯罪事實，業如上述，而警方於97年9月4日晚上8時許查獲
    本案當時，不僅於案發現場扣得被告戊○○所有之挖土機1
    部，且證人即同案被告丙○○及乙○○於警、偵訊中並均證
    稱：丙○○─是1位綽號「阿國」之男子（經查證為戊○○）叫伊去載運土石。是綽號「阿國」戊○○向伊叫車，伊
    就應該向戊○○請款。是綽號阿國的人（戊○○）請伊去那
    邊採土石、載運土石，戊○○說那邊有工作，問伊有沒有空
    晚上去那邊載土石（見警卷第14、18頁、偵卷第12頁），
    乙○○─是戊○○僱用伊去載運砂石。伊去那邊載運土石，
    是阿國（戊○○）通知伊的（見警卷第21-22頁、偵卷第13
    頁）等語明確，且互核相符，顯見被告戊○○除提供挖土機
    外，尚僱用同案被告丙○○及乙○○駕駛砂石車至該地工作
    。被告戊○○辯稱：同案被告丙○○、乙○○也是同案被告
    甲○○委託伊叫2輛砂石車去運搬土石，伊才幫忙叫伊的客
    戶即共同被告丙○○及乙○○去找甲○○工作的，伊有告知
    同案被告丙○○及乙○○去德穩砂石場旁邊進去找阿明云云
    ，不足採信。至於證人即同案被告甲○○於本院審理時雖證
    稱：同案被告丙○○、乙○○是伊委託被告戊○○幫伊找的
    云云，另同案被告丙○○及乙○○於本院審理時亦均證稱：
    伊等係受被告甲○○之僱傭云云（見本院卷第173、176、17
    7、183頁），以附和被告戊○○前揭辯解。然證人丙○○及
    乙○○於警、偵訊中業已證稱係受被告戊○○僱用乙節如上
    ，且衡諸常情，被告戊○○倘若係受同案被告甲○○之委託
    ，聯絡同案被告丙○○及乙○○駕駛砂石車至上開土地工作
    ，其理當向同案被告丙○○及乙○○說明係同案被告甲○○
    僱用其等工作，並轉述同案被告甲○○同意之工資計算方式
    ，以免同案被告丙○○及乙○○向被告戊○○請款，或於有
    糾紛時，被認定係雇主而淌入混水，況且，被告戊○○供稱
    ：伊開輪胎行，有時候客戶有工作，伊就介紹給丙○○及乙○○做，雇主算是客戶等語在卷（見本院卷第210頁），顯
    見同案被告丙○○及乙○○平日並非受僱於被告戊○○，被
    告戊○○仲介同案被告丙○○及乙○○為他人工作亦不是全
    無經驗，倘若被告戊○○有告知本案雇主係怪手駕駛者阿明
    （即同案被告甲○○），同案被告丙○○及乙○○豈有於警
    、偵訊中一再證稱：係受被告戊○○之僱用至上開土地工作
    乙節明確。此由被告戊○○無法回答本院訊問之「既然你有
    跟丙○○及乙○○說是阿明請他們的，工資跟阿明談，為何
    他們都說是你僱用他們工作的，並說工資依行情計算？」問
    題，益足徵之。故基上所查，同案被告甲○○、丙○○及乙○○於本院審理時所為之此部分證述，顯有迴護被告戊○○
    之情，不足以為據。
  2.另被告戊○○雖辯稱：伊所有之挖土機1部（型號300PC）會
    在案發現場，是同案被告甲○○說整理的怪手壞掉了，要向
    伊借一下怪手去整地，伊才借同案被告甲○○使用云云，惟
    同案被告甲○○於警詢中先係證稱：因為伊的怪手油管破裂
    ，無法發動，所以向朋友戊○○借另外1部怪手繼續整地（
    見警卷第2頁），繼於本院卻稱：扣案PC310型號挖土機原本
    有漏油現象，經更換油管之後，完好如初看不出有破裂現象
    （見本院卷第58頁），嗣於審理時並改口證稱：伊的怪手是
    溫度上升不能轉胎，再使用的話，怕引擎會壞掉。伊的怪手
    油管是漏油，不是破裂，剛開始可以發動，但溫度上升無法
    轉胎等語在卷（見本院卷第167頁），衡情，倘若同案被告
    甲○○之怪手確實是油管漏油，再使用的話，怕溫度上升無
    法轉胎，則其大可於警詢時告知警員上情，當無須於警員詢
    問時，另外捏造不實理由之必要，參以同案被告甲○○所述
    其怪手油管損壞之情，自97年9月4日晚上8時許為警查扣起
    ，至暫時發還保管之98年3月5日止，並無修復之機會，而同
    案被告甲○○於本院審理時亦證稱：97年9月4日除伊與卡車
    司機外，並沒有其他人到現場等語明確（見本院卷第170 ）
    ，顯見該部怪手於警員查扣前，亦無他人到現場修復油管損
    壞之處，同案被告甲○○於本院所稱有更換油管之舉，乃係
    杜撰之詞，要無可取。依此觀之，同案被告甲○○所有之怪
    手油管自97年9月4日案發時起，至暫時發還保管之98年3月5
    日止，既無修復之舉，卻仍完好如初，看不出有破裂現象，
    可見同案被告甲○○所有之怪手油管，自始即未無損壞。從
    而，被告戊○○辯稱：伊所有之挖土機1部（型號300PC）會
    在案發現場，是同案被告甲○○說整理的怪手壞掉了，要向
    伊借一下怪手去整地，伊才借同案被告甲○○使用云云，及
    同案被告甲○○所為附和之詞，均係臨訟杜撰之詞，俱不足
    取。
  3.如上所述，同案被告甲○○所有型號310PC之怪手既未壞掉
    ，則被告戊○○所有型號300PC之怪手，即非如同案被告甲○○所言，係因型號310PC之怪手壞掉，而向被告戊○○借
    用後，才出現在系爭土地上工作一情甚明。又倘若同案被告
    甲○○之怪手沒有壞掉，且僅有其1人駕駛怪手整地工作，
    當應無向被告戊○○借用怪手之必要，然同案被告甲○○卻
    向在系爭土地附近之德穩土地堆置場負責開怪手搬運土石工
    作，並於97年9月4日休假之被告戊○○借用怪手，而證人即
    同案被告乙○○並證稱：2台怪手均有在工作乙節明確（見
    警卷第22頁），併參以被告戊○○之怪手要月付近20萬元（
    日付近7千元）之分期付款價金，竟然免費出借予僅有普通
    交情之共同被告甲○○，此業據被告戊○○於警詢中供明在
    卷（見警卷9頁），顯然被告戊○○所有型號300PC之怪手在
    該處與同案被告甲○○駕駛之怪手一起工作，係基於共同盜
    取砂石之犯意聯絡所致。再者，被告戊○○係自97年3月起
    ，在德穩土石堆置場從事駕駛怪手搬運土石之工作，距離案
    發之97年9月4日止，已有半年之久，其自然知悉整地並無使
    用砂石車之必要，此由同案被告甲○○並非於整地之初，即
    有準備僱用砂石車幫忙，而係於97年9月4日下午，始由被告
    戊○○聯絡同案被告丙○○及乙○○駕駛砂石車至上開土地
    工作等事亦足徵之，然被告戊○○除其所有型號300PC之怪
    手在該處工作外，卻又僱請同案被告丙○○及乙○○駕駛砂
    石車至系爭土地搬運土石，則其應當知悉工作內容並非是要
    整地，而是要盜取砂石。況且，被告戊○○亦供承：伊有用
    伊的行動電話打電話給乙○○，問乙○○工作做好了沒有。
    伊在5日有打電話給乙○○，關心一下等語不諱（見本院卷
    第210頁），核與證人乙○○證稱：伊被查獲後，戊○○打
    電話給伊等情相符（見本院卷第183頁），復有被告戊○○
    使用之行動電話通聯紀錄可稽，然被告戊○○平常並沒有每
    天跟乙○○聯絡之習慣，已據被告戊○○陳明在卷（見本院
    卷第210頁），並有97年9月3日、4日被告戊○○使用之行動
    電話通聯紀錄，除97年9月4日晚上9時27分10秒許有打電話
    給同案被告乙○○外，2人並無其他通聯紀錄之內容可佐。
    倘非被告戊○○知悉同案被告甲○○及伊僱用至系爭土地工
    作之丙○○、乙○○係共同從事非法盜取土石工作一情，又
    何有於97年9月4日晚上9時27分10秒許，一反常情地打電話
    詢問同案被告乙○○工作情形之必要？因此，被告戊○○辯
    稱：同案被告甲○○說是要整地，同案被告丙○○、乙○○
    也是同案被告甲○○委託伊叫2輛砂石車去運搬土石，伊沒
    有竊盜之犯意聯絡及行為分擔云云，孰能置信？
  4.按以自己共同犯罪之意思，參與實施犯罪構成要件以外之行
    為，或以自己共同犯罪之意思，事先同謀，而由其中一部分
    人實施犯罪之行為者，均為共同正犯。又按犯罪之行為，係
    指發生刑法效果之意思活動而言；自其發展過程觀之，乃先
    有動機，而後決定犯意，進而預備、著手及實行，而參與犯
    罪構成要件之行為者，固為共同正犯；至於以自己共同犯罪
    之意思，事先同謀，而由其中一部分人實施犯罪之行為者，
    亦為共同正犯，對於全部行為所發生之結果，亦同負責任，
    此即學理所稱之「共謀共同正犯」，司法院大法官議決釋字
    第109號解釋理由及最高法院96年度台上字第1271號著有裁
    判可參。茲查，被告戊○○明知同案被告甲○○要非法盜取
    土石，卻將挖土機免費借予同案被告甲○○使用，並僱用同
    案被告丙○○、乙○○駕駛砂石車至系爭土地外運土石，則
    其對於同案被告甲○○、丙○○、乙○○竊盜系爭土地土石
    之行為，實已有相互之認識，而基於以自己共同犯罪之意思
    ，事先同謀，並推由其中之同案被告甲○○及其僱用之丙○○、乙○○盜取土石犯罪，故其亦為共同正犯，當然就犯意
    聯絡所及範圍內之全體行為，均應負擔刑事責任。
  (三)綜上所查，本件事證明確，被告戊○○之結夥竊盜犯行，足
    以認定。
二、按刑法第321條第1項第4款所謂結夥犯，係指實施竊盜之共
    犯確有3人以上，始能成立，亦即應以在場共同實施或在場
    參與分擔實施犯罪之人為限，始能算入結夥犯之人數，不包
    括同謀共同正犯在內，最高法院46年台上字第531號及76年
    台上字第7210號著有判例可資參照。查本案除被告甲○○在
    現場駕駛挖土機盜取土石外，尚有被告戊○○僱用之被告丙○○、乙○○駕駛砂石車，在場實施外運盜採土石之行為，
    被告戊○○因未在現場分擔實施盜採土石之行為，故雖不失
    為同謀共同正犯，但不能算入結夥竊盜之人數內。因此，本
    案在場實施竊盜行為之人，有被告甲○○、丙○○、乙○○
    3人。故核被告4人所為，均係犯刑法第321條第1項第4款之
    結夥竊盜罪。被告等先後多次以GW-766號、802-AJ號砂石車
    外運土石至宜來砂石廠之行為，係基於同一犯罪決意，於密
    接之時、地反覆實行，持續侵害同一法益，應為接續犯，只
    論以一罪。又被告4人就上開犯行，有犯意聯絡及行為分擔
    ，為共同正犯。至於起訴書所載被告丙○○及乙○○係於97
    年9月4日下午6時許，至宜蘭縣員山鄉○○段再連小段15之2
    地號丁○○等人共有之土地及同地段18地號己○○所有之土
    地上盜運土石，然經觀諸被告丙○○使用之0000000000號行
    動電話通聯紀錄之基地台位址，其出現在宜蘭縣再連路附近
    之時點係於97年9月4日下午約4、5時許，此亦經被告甲○○
    及丙○○陳明在卷（見本院卷第168、172頁），故應認自斯
    時起，被告丙○○等人已駕駛砂石車至上開土地盜運土石。
    起訴書前揭所述，容有誤會，應予更正。爰審酌被告等人不
    思努力工作賺取正當酬勞，竟貪圖不法利益，意圖行竊以獲
    取財物，毫無他人所有物之概念，並衡其犯罪之動機、目的
    、手段、所生危害，暨被告甲○○、丙○○、乙○○犯後坦
    承犯行，已有悔意，被告戊○○否認犯行，惟態度尚佳，並
    參酌公訴人之具體求刑等一切情狀，分別量處如主文所示之
    刑，並均諭知易科罰金之折算標準，以資儆懲。又被告丙○○、乙○○前未曾受有期徒刑以上刑之宣告，有臺灣高等法
    院被告前案紀錄表在卷可考，其等因一時失慮，致觸法網，
    經此偵查、審判教訓後，應知所警惕，信無再犯之虞，本院
    因認前開宣告之刑，以暫不執行為適當，爰各依刑法第74條
    第1項第1款規定，併予宣告緩刑2年，以啟自新。至於扣案
    之GW-766號、802-AJ號砂石車及JZ-08號、G5-72號半拖車，
    雖均是供被告等人犯罪所用之物，然係分屬福山貨運有限公
    司及豪瀚通運有限公司所有等情，有行照共4份在卷可稽，
    故不予宣告沒收。另扣案型號300PC、型號310PC之挖土機各
    1 台，雖分別為被告戊○○、甲○○所有，此業據被告戊○○、甲○○供明在卷，並有附條件買賣契約書及讓渡書各1
    份在卷可參（見偵卷第59頁、本院卷第61頁），惟該等挖土
    機並非違禁物，且衡其市價甚高，復為被告戊○○、甲○○
    2 人謀生之重要機具，而被告戊○○、甲○○非法盜取土石
    之期間又僅有半日，前亦均無竊盜土石之前科紀錄，足認該
    等挖土機並非專供盜採土石之用，因此，依該等挖土機之價
    值與所生之損害，倘諭知沒收，顯不符合比例原則，並可能
    剝奪其等工作權與更生向上之機會，是為符合憲法上之比例
    原則，本院認為均不宜宣告沒收，併予敘明。
據上論斷，應依刑事訴訟法第299條第1項前段，刑法第28條、第
321條第1項第4款、第41條第1項前段、第74條第1項第1款，判決
如主文。
本案經檢察官張立言到庭執行職務。
中    華    民    國    98    年    8     月    13    日
                  刑事第二庭  法  官  陳映佐
以上正本證明與原本無異。
如不服本判決應於收受送達後十日內向本院提出上訴書狀，並應
敘述具體理由；其未敘述上述理由者，應於上訴期間屆滿後二十
日內向本院補提理由書(均須按他造當事人之人數附繕本)「切勿
逕送上級法院」。
                              書記官  陳憲文
中    華    民    國    98    年    8     月    14    日
附錄法條：
刑法第321條第1項第4款
犯竊盜罪而有左列情形之一者，處6月以上、5年以下有期徒刑：
四、結夥三人以上而犯之者。


司法院資訊處製作；財團法人民間司法改革基金會備份。
